【裁判字號】    98,易,1103
【裁判日期】    981223
【裁判案由】    毒品危害防制條例
【裁判全文】
臺灣高雄地方法院刑事判決              98年度訴字第1174號
                                      98年度易字第1103號
公  訴  人  臺灣高雄地方法院檢察署檢察官
被      告  蔡彤緯
上列被告因違反毒品危害防制條例案件，經檢察官提起公訴（98
年度毒偵字第2497、2909號）及追加起訴（98年度蒞追字第33號
），本院判決如下：
    主  文
蔡彤緯 施用第一級毒品，貳罪，均累犯，各處如附表編號一、四
所示之刑；又施用第二級毒品，貳罪，均累犯，各處如附表編號
二、五所示之刑；又持有第一級毒品，累犯，處如附表編號三所
示之刑。應執行有期徒刑貳年月，扣案第一級毒品海洛因包
（含包裝袋只，驗後淨重合計零點壹伍玖公克）、第二級毒品
甲基安非他命壹包（含包裝袋壹只，驗後淨重零點壹壹公克）
，均沒收銷燬之。
    事  實
一、蔡彤緯 前於民國96年間因施用毒品案件，經本院以96年度毒
    聲字第386 號裁定送觀察、勒戒後，認有繼續施用毒品之傾
    向，再經臺灣臺南地方法院以96年度毒聲字第570 號裁定送
    強制戒治，嗣因無繼續強制戒治之必要，經臺灣臺南地方法
    院檢察署檢察官於97年6 月20日釋放，並以97年度戒毒偵字
    第137 號為不起訴處分確定；另於95年間因竊盜案件，經本
    院以95年度易字第1908號判處有期徒刑8 月確定，嗣經本院
    以96年度聲減字第2072號裁定減刑為有期徒刑4 月確定後，
    於97年7 月21日易科罰金執行完畢。詎猶不知戒絕毒癮惡習
    ，明知海洛因、甲基安非他命係分屬毒品危害防制條例第2
    條第2 項第1 款、第2 款所規定之第一級、第二級毒品，依
    法不得持有、施用，竟於前揭強制戒治處分及有期徒刑執行
    完畢後5 年內，另分別基於施用及持有第一級毒品海洛因、
    第二級毒品甲基安非他命之犯意，先後為下列行為：
  (一)於98年3 月30日晚上10時許，在高雄縣燕巢鄉○○路00巷00
    號之住處，以海洛因摻入香菸吸食之方式，施用第一級毒品
    海洛因1 次。
  (二)於98年3 月30日晚上10時許，施用上開(一)之海洛因後，在同
    一地點，又以將甲基安非他命置於錫箔紙燒烤吸食煙霧之方
    式，施用第二級毒品甲基安非他命1 次。
  (三)於98年3 月31日下午2 時許，在高雄縣梓官鄉「明道遊藝場
    」內，向姓名年籍不詳綽號「泰山」之成年男子，以新臺幣
    （下同）3,500 元之代價購買第一級毒品海洛因3 包（驗後
    淨重分別為0.050 公克、0.052 公克及0.057 公克，合計
    0.159 公克）及第二級毒品甲基安非他命1 包（驗後淨重
    0.113 公克）而同時持有之。嗣於同日下午5 時30分許，在
    高雄縣燕巢鄉○○路000 號前為警盤查，蔡彤緯 遂於未被有
    偵查犯罪職權之機關或公務員知悉犯罪行為人前，主動將其
    持有之上開海洛因3 包及甲基安非他命1 包交付員警扣案，
    並經其同意於同日晚間6 時30分許，採擷其尿液送驗結果，
    分呈甲基安非他命陽性、可待因及嗎啡陽性反應，因而知悉
    其上開(一)、(二)之施用及(三)之持有毒品之犯行。
  (四)於98年4 月14日23時30分許為警採尿時起回溯24小時內之某
    時（不含公權力拘束期間），在高雄縣燕巢鄉○○路00巷00
    號之住處，以將海洛因置於玻璃球內燒烤之方式，施用第一
    級毒品海洛因1次。
  (五)於98年4 月13日某時許，高雄縣燕巢鄉○○路00巷00號之住
    處，以將甲基安非他命置於玻璃球內燒烤之方式，施用第二
    級毒品甲基安非他命1 次。嗣於98年4 月14日晚上9 時許，
    蔡彤緯 騎乘機車行經義大醫院前，因未戴安全帽而為警攔檢
    盤查，並於未被有偵查犯罪職權之機關或公務員知悉犯罪行
    為人前，主動坦承最近仍有在施用甲基安非他命，嗣經其同
    意採擷其尿液送驗結果，分呈甲基安非他命陽性及嗎啡陽性
    反應，而查知上開(四)、(五)之事實。
二、案經高雄縣政府警察局仁武分局及岡山分局分別報請臺灣高
    雄地方法院檢察署檢察官偵查起訴。
    理  由
壹、證據能力部分：
一、按被告以外之人於審判外之言詞或書面陳述，除法律有規定
    者外，不得作為證據；鑑定人由審判長、受命法官或檢察官
    就下列之人選任1 人或數人充之：(一)就鑑定事項有特別知識
    經驗者。(二)經政府機關委任有鑑定職務者；鑑定之經過及其
    結果，應命鑑定人以言詞或書面報告；法院或檢察官得囑託
    醫院、學校或其他相當之機關、團體為鑑定，或審查他人之
    鑑定，並準用第203 條至第206 條之1 規定，刑事訴訟法第
    159 條第1 項、第198 條、第206 條第1 項、第208 條第1
    項分別定有明文。而依刑事訴訟法第159 條之立法理由，刑
    事訴訟法第206 條之規定，應為該條所稱「法律有規定者」
    ，例外得作為證據。
  (一)本件以下所引用之高雄醫學大學附設中和紀念醫院檢驗報告
    、高雄市立凱旋醫院濫用藥物成品檢驗鑑定書，分別係臺灣
    高雄地方法院檢察署及本院委請鑑定，依上所述，為刑事訴
    訟法第159 條第1 項規定之例外情形，應有證據能力。
  (二)台灣檢驗科技股份有限公司尿液檢驗報告，係警方未經法院
    或檢察官授權即主動送鑑，固與刑事訴訟法第208 條前段之
    規定不符，惟本院審酌人權保障及公共利益之均衡維護，即
    考量上開檢驗機關係屬行政院衛生署許可之濫用藥物尿液檢
    驗機構（行政院衛生署濫用藥物尿液檢驗機構許可證書：管
    藥認可字第0008號），所採行之檢驗方法對被告在訴訟上防
    禦並無較不利益等情，依刑事訴訟法第158 條之4 之規定，
    認上開檢驗報告應有證據能力。
二、次按被告以外之人於審判外之陳述，雖不符前4 條之規定，
    而經當事人於審判程序同意作為證據，法院審酌該言詞陳述
    或書面陳述作成時之情況，認為適當者，亦得為證據；當事
    人、代理人或辯護人於法院調查證據時，知有第159 條第1
    項不得為證據之情形，而未於言詞辯論終結前聲明異議者，
    視為有前項之同意，刑事訴訟法第159 條之5 規定甚明。本
    件以下所引用之各項供述證據，除上開所述之報告及鑑定書
    外，因檢察官、被告或於審判程序同意作為證據（見本院訴
    字卷弟弟116 、117 頁，本院易字卷第55頁反面、第56頁）
    ，或未於言詞辯論終結前聲明異議，本院審酌前開證據作成
    或取得時之狀況，並無違法或不當情事，復經本院於審判期
    日依法進行調查、辯論，應均具證據能力，合先敘明。
貳、實體部分：
一、訊據被告蔡彤緯 固坦承於98年3 月30日有施用海洛因及甲基
    安非他命，同年3 月31日有持有海洛因及甲基安非他命，及
    同年4 月14日前一天有在家施用甲基安非他命，然辯稱：伊
    於98年月31日被查扣之海洛因及甲基安非他命係之前施用所
    剩下的，並非當天買的，而同年4 月14日被查獲該次，並無
    施用海洛因云云。惟查：
  (一)就上開犯罪事實一(一)、(二)之事實，業據被告於本院準備程序
    及審理時坦承不諱（見本院審訴字卷第69頁反面，本院訴字
    卷第120 頁、第122 頁，本院易字卷第57頁反面、第58頁反
    面），且其於98年3 月31日為警所採擷之尿液檢體，經送檢
    驗結果，分呈甲基安非他命陽性、可待因及嗎啡陽性反應等
    情，有台灣檢驗科技股份有限公司98年4 月14日出具編號
    KZ000000000000號濫用藥物尿液檢驗報告及高雄縣政府警察
    局仁武分局（以下簡稱仁武分局）仁武派出所偵辦毒品案件
    尿液採證檢驗對照表各1 紙附卷可稽（見仁武分局警卷第14
    頁、98年度毒偵字第2497號卷第6 頁），足認被告上開自白
    與事實相符，應堪採信。
  (二)就被告於98年3 月31日下午5 時30分許，在高雄縣燕巢鄉○
    ○路000 號前為警盤查時，主動將其持有之白色粉末3 包及
    白色結晶1 包交付員警扣案乙節，已經其自承在卷，並有仁
    武分局巡佐邱Ｏ程之職務報告在卷可參（見本院訴字卷第47
    頁），復有上開物品扣案足憑，而上開扣案之白色粉末3 包
    ，經送檢驗結果，均含海洛因成分（驗後淨重分別為0.050
    公克、0.052 公克及0.057 公克，合計0.159 公克），有高
    雄市立凱旋醫院98年4 月14日出具之高市凱醫驗字第9815號
    濫用藥物成品檢驗鑑定書1 紙在卷可參（見98年度毒偵字第
    2497號卷第7 頁），另扣案之白色結晶1 包，經送鑑定結果
    ，含甲基安非他命成分（驗後淨重0.113 公克），有高雄醫
    學大學附設中和紀念醫院98年6 月16日出具之報告編號9806
    -38 號檢驗報告附卷可按（見本院審訴字第2215號卷第27頁
    ），足認被告確有持有第一級毒品海洛因及第二級毒品甲基
    安非他命之犯行。被告雖辯稱係之前施用所剩下云云，然被
    告於警詢時係供陳：「（警方所查獲的海洛因及安非他命毒
    品，於何時、何地以多少錢向何人購買？）是我於98 年03
    月31日下午14時許在高雄縣梓官鄉（明道遊藝場內）以新台
    幣3500元拜託綽號『泰山』的男子購買的。」等語（見仁武
    分局警卷第4 頁），於偵查中則係陳稱：「（扣案毒品何來
    ？），今日下午買的，不是昨日用剩的。」等語在卷（見98
    年度毒偵字第2497號卷第9 頁），且經本院訊問被告上開警
    、偵訊所述是否屬實，被告亦稱：「沒有意見，這些都實在
    。」等語（見本院訴字卷第120 頁，本院易字卷第57頁反面
    ），是其於本院審理時始翻異前詞，所述又反覆不一，顯見
    上開所辯係事後卸責之詞，不足採信。
  (三)就上開犯罪事實一(五)之部分，業據被告坦承不諱，且被告於
    98年4 月14日為警所採擷之尿液檢體，經送檢驗結果，分呈
    甲基安非他命陽性及嗎啡陽性反應等情，有台灣檢驗科技股
    份有限公司98年4 月28日出具編號KZ000000000000號之濫用
    藥物尿液檢驗報告及高雄縣政府警察局岡山分局（以下簡稱
    岡山分局）深水派出所毒品案件嫌犯尿液採證檢驗對照表各
    1 份在卷可稽（見岡山分局警卷第5 至6 頁），是被告就施
    用第二級毒品甲基安非他命之自白，足認與事實相符，應堪
    採信。惟就上開犯罪事實一(四)之部分，被告則以前詞置辯，
    然查毒品施用後於尿液中可檢出之時間，受施用劑量、施用
    方式、飲水量之多寡、個人體質及其代謝情況等因素影響，
    因個案而異，依據Clarke’s Isolation and
    Identification of Drugs 第3 版記載，施用海洛因24小時
    內，約有施用劑量之80% 經尿液排出，主要代謝物為嗎啡共
    軛物Morphine-3- glucuronide ，約有5%至7%為原態嗎啡，
    1%為6-乙醯嗎啡及0.1%為原態海洛因，另依Verstraete發表
    於Therapeutic Drug Monitering 93年之報告，靜脈注射或
    煙吸10-15 毫克海洛因，尿液可檢出嗎啡之時間為11-54 小
    時而最大時限為11.3天等情，此有行政院衛生署管制藥品管
    理局97年12月31日管檢字第0000000000號函文可稽，而就上
    開犯罪事實一(四)之部分，被告為警採尿之時間既為98年4 月
    14日，距同年3 月30日已間隔15天之久，揆諸上開函文說明
    ，已非目前檢驗技術可檢出之最大時限，被告上開辯稱即顯
    不足採信，且該尿液檢體，既經酵素免疫分析法初步篩檢，
    並依氣相層析質譜儀法確認，呈海洛因代謝後之嗎啡陽性反
    應及甲基安非他命陽性反應，已如上述，足認被告為警採尿
    前，確有施用第一級毒品海洛因，此部分犯行應堪以認定。
  (四)按觀察、勒戒或強制戒治執行完畢釋放後，5 年內再犯毒品
    危害防制條例第10條之罪者，檢察官或少年法院（地方法院
    少年法庭）應依法追訴或裁定交付審理，毒品危害條例第23
    條第2 項定有明文。查本件被告前曾受如事實欄所載之強制
    戒治處分，嗣經臺灣臺南地方法院檢察署檢察官於97年6 月
    20日釋放而執行完畢，並以97年度戒毒偵字第137 號為不起
    訴處分確定等情，有臺灣高等法院被告前案紀錄表及上開不
    起訴處分書在卷可稽，其於上開強制戒治處分執行完畢5 年
    內，又分別再犯本件上開施用毒品罪，揆諸前揭規定意旨，
    自應依法追訴審判。綜上所述，本件事證明確，被告犯行洵
    堪認定，應予依法論科。
二、核被告犯罪事實一(一)(四)所為，均係犯毒品危害防制條例第10
    條第1 項之施用第一級毒品罪；犯罪事實一(二)(五)所為，均係
    犯同條例第10條第2 項之施用第二級毒品罪；犯罪事實(三)所
    為，係犯同條例第11條第1 項之持有第一級毒品及同條例第
    11條第2 項之持有第二級毒品罪。被告就犯罪事實一(一)(二)(四)
    (五)施用第一級毒品海洛因、第二級毒品甲基安非他命前持有
    海洛因、甲基安非他命之低度行為，應分別為施用海洛因、
    甲基安非他命之高度行為所吸收，均不另論罪。被告就犯罪
    事實一(三)，係同時持有第一級毒品海洛因及第二級毒品甲基
    安非他命，係一行為觸犯數罪名，為想像競合犯，應從一重
    之持有第一級毒品罪處斷。而被告所犯上開5 罪間，犯意各
    別，行為互殊，應予分論併罰。又被告曾受如事實欄所載之
    有期徒刑執行完畢，有臺灣高等法院被告前案紀錄表在卷可
    按，其於有期徒刑執行完畢後5 年內，故意再犯本件有期徒
    刑以上之5 罪，均為累犯，均應依刑法第47條第1 項規定，
    加重其刑。然被告於為犯罪事實欄一(一)(二)(三)之犯行後，於未
    被有偵查犯罪職權之機關或公務員知悉犯罪行為人前，即主
    動將其持有之上開海洛因3 包及甲基安非他命1 包交付員警
    扣案，並坦承施用海洛因及甲基安非他命等情，有被告之警
    詢筆錄在卷可考（見仁武分局警卷第3 頁），復經證人甲○
    ○○○到庭具結作證屬實（見本院訴字卷第101 、102 頁，
    本院易字卷第41、42頁）；另被告於為犯罪事實欄一(五)之犯
    行後，亦於未被有偵查犯罪職權之機關或公務員知悉犯罪行
    為人前，即主動向員警坦承最近仍然有在吸食安非他命，並
    自願同意警方向其採尿送驗，此有岡山分局警員尤Ｏ智之職
    務報告在卷可按（見本院訴字卷第50頁），雖被告嗣於警局
    製作筆錄時，所坦承施用甲基安非他命之時間為98年4 月7
    日，非目前檢驗技術所得檢出之最大時限內，然被告既於為
    警查獲當時已坦承最近仍有施用，應仍係屬對未發覺之犯罪
    自首而接受裁判，是上開一(一)(二)(三)(五)之部分，均依刑法第62
    條前段之規定減輕其刑，並依刑法第71條第1 項規定，刑有
    加重及減輕事由，先加後減之。另查被告行為後，毒品危害
    防制條例第11條有所修正，並於98年5 月20日公布，惟
    本件被告所犯該條第1 、2 項之罪，無論修正前、後，適用
    上均為一致，並無法律變更之情事，自無庸為新舊法之比較
    ，併此敘明。
三、爰審酌被告前因施用毒品案件，經送觀察、勒戒及強制戒治
    處分後，猶不思戒絕革除毒癮惡習，再犯本件施用及持有毒
    品罪，顯未記取教訓，犯後復反覆其詞，態度不佳，惟其持
    有、施用毒品所生危害，實以自戕身心健康為主，尚未嚴重
    破壞社會秩序，對於他人生命、身體、財產等法益，亦無明
    顯而重大之實害等一切情狀，分別量處如主文所示之刑，並
    定其應執行之刑，以示懲儆。又犯罪事實一(二)(三)(五)之罪，雖
    得易科罰金，惟因與不得易科之他罪併合處罰之結果，依司
    法院大法官會議釋字第144 號解釋內容，本院自不得諭知易
    科罰金。末查扣案之第一級毒品海洛因3 包（驗後淨重分別
    為0.050 公克、0.052 公克及0.057 公克，合計0.159 公克
    ）及第二級毒品甲基安非他命1 包（驗後淨重0.113 公克）
    ，依毒品危害防制條例第18條第1 項前段規定，均應沒收銷
    燬之。至上開第一級毒品海洛因之包裝袋3 只、第二級毒品
    甲基安非他命之包裝袋1 只，因原係供包裝上開毒品之用，
    縱於檢測時將上開毒品取出，勢仍有微量毒品沾附其上無法
    析離，是仍應與上開毒品一併沒收銷燬之，而扣案第一級毒
    品海洛因、第二級毒品甲基安非他命送鑑定耗損部分，既因
    鑑定而為滅失，自無庸宣告沒收銷燬，併此敘明。
據上論斷，應依刑事訴訟法第299 條第1 項前段，毒品危害防制
條例第10條第1 項、第2 項、第11條第1 項、第2 項、第18條第
1 項前段，刑法第11條、第47條第1 項、第55條、第62條前段、
第51條第5 款，判決如主文。
本案經檢察官乙○○到庭執行職務。
中    華    民    國    98    年    12    月    23   日
                  刑事第十三庭  審判長  法  官  黃蕙芳
                                        法  官  許仁豪
                                        法  官  王宗羿
以上正本證明與原本無異。
如不服本判決應於收受判決後10日內向本院提出上訴書狀，並應
敘述具體理由。其未敘述上訴理由者，應於上訴期間屆滿後20日
內向本院補提理由書(均須按他造當事人之人數附繕本)「切勿逕
送上級法院」。
中    華    民    國    98    年    12    月    23    日
                                        書記官  蔡毓琦

附錄論罪科刑法條
毒品危害防制條例第10條
施用第一級毒品者，處 6 月以上 5 年以下有期徒刑。
施用第二級毒品者，處 3 年以下有期徒刑。

毒品危害防制條例第11條第1項、第2項
持有第一級毒品者，處3 年以下有期徒刑、拘役或新臺幣5 萬元
以下罰金。
持有第二級毒品者，處2 年以下有期徒刑、拘役或新臺幣3 萬元
以下罰金。

附表
┌──┬────────────────┬─────────────────┐
│編號│            犯罪事實            │             論罪科刑             │
├──┼────────────────┼─────────────────┤
│ 一 │於98年3 月30日晚上10時許，在高雄│蔡彤緯 施用第一級毒品，累犯，處有揣x
│    │縣燕巢鄉○○路00巷00號之住處，施│徒刑柒月。                        │
│    │用第一級毒品海洛因1 次。        │                                  │
├──┼────────────────┼─────────────────┤
│ 二 │於98年3 月30日晚上10時許，施用編│蔡彤緯 施用第二級毒品，累犯，處有揣x
│    │號一之海洛因後，在同一地點，施用│徒刑肆月。                        │
│    │第二級毒品甲基安非他命1 次。    │                                  │
├──┼────────────────┼─────────────────┤
│ 三 │於98年3 月31日下午2 時許，在高雄│蔡彤緯 持有第一級毒品，累犯，處有揣x
│    │縣梓官鄉「明道遊藝場」內，向姓名│徒刑肆月。扣案第一級毒品海洛因包│
│    │年籍不詳綽號「泰山」之成年男子，│（含包裝袋只，驗後淨重合計零點壹│
│    │以新臺幣3,500 元之代價購買第一級│伍玖公克）、第二級毒品甲基安非他命│
│    │毒品海洛因3 包及第二級毒品甲基安│壹包（含包裝袋壹只，驗後淨重零點壹│
│    │非他命1 包而同時持有之。        │壹公克），均沒收銷燬之。        │
├──┼────────────────┼─────────────────┤
│ 四 │於98年4 月14日23時30分許為警採尿│蔡彤緯 施用第一級毒品，累犯，處有揣x
│    │時起回溯24小時內之某時（不含公權│徒刑拾月。                        │
│    │力拘束期間），在高雄縣燕巢鄉北一│                                  │
│    │路12巷19號之住處，施用第一級毒品│                                  │
│    │海洛因1 次。                    │                                  │
├──┼────────────────┼─────────────────┤
│ 五 │於98年4 月13日某時許，在高雄縣燕│蔡彤緯 施用第二級毒品，累犯，處有揣x
│    │巢鄉○○路00巷00號之住處，施用第│徒刑肆月。                        │
│    │二級毒品甲基安非他命1 次。      │                                  │
└──┴────────────────┴─────────────────┘

司法院資訊處製作；財團法人民間司法改革基金會備份。
